臺灣臺北地方法院民事判決　　　　　　99年度訴字第4698號
原　　　告　陳思豪
被　　　告　柳孟樺
訴訟代理人　林永祥律師
複代理人　　簡長輝律師
上列原告因被告過失傷害案件，提起刑事附帶民事訴訟（本院99
年度交簡上附民字第1 號）請求侵權行為損害賠償，經本院刑事
二審合議庭裁定移送前來，本院於民國100 年3 月30日言詞辯論
終結，判決如下：
    主  文
被告應給付原告新臺幣壹拾捌萬零壹佰肆拾壹元，及自民國九十
九年一月十九日起至清償日止，按年息百分之五計算之利息。
原告其餘之訴駁回。
訴訟費用由被告負擔二分之一，餘由原告負擔。
    事  實
一按訴狀送達後，原告不得將原訴變更或追加他訴，但擴張或減
  縮應受判決事項之聲明者，不在此限，民事訴訟法第255 條第
  1 項第3 款定有明文。經查，本件原告於民國99年1 月18日起
  訴時請求被告給付新臺幣（下同）376,420 元，嗣於100 年3
  月30日以言詞撤回機車修理費9,600 元部分之請求（見本院卷
  第95頁），訴之聲明減縮為366,820 元，參照前述規定，應予
  准許，合先敘明。
二原告起訴主張：被告於97年10月11日下午2 點15分左右，駕駛
  車牌號碼L9-0480 自用小客車（下稱系爭自小客車）沿臺北市
  ○○區○○街22巷由西往東方向行駛，行至恒光街22巷與恒光
  橋交岔路口時，本應注意行駛至交岔路口時，應遵守閃光紅燈
  之指示，應停車再開、減速接近、先停止於交岔路口前讓幹道
  車優先通行後認為安全時，方得續行，且依當時天候雨但有日
  間自然光線、柏油路面、濕潤、無缺陷、無障礙物、視距良好
  ，應無不能注意之情事，竟疏於注意，貿然通過該交岔路口，
  適原告騎乘車牌號碼BBW-851 重型機車（下稱系爭機車）沿恒
  光街由北往南方向行駛上橋，閃避不及，致系爭自小客車車頭
  擦撞系爭機車右側車身，原告因而人車倒地，受有右側脛骨骨
  折及肢體多處擦傷等傷害，爰依侵權行為法則請求被告賠償醫
  藥費20,620元，交通費（計程車資）46,200元（即21,000元＋
  25,200元），及慰撫金30萬元等情。並聲明：被告應給付原告
  366,820 元及自起刑事附帶民事起訴狀繕本送達翌日起至清償
  日止，按年息5%計算之利息。
三被告則以：被告雖不爭執其就本件車禍之發生有上述過失，惟
  以系爭機車倒地後之刮地痕起點已超過道路中線，顯見系爭自
  小客車於發生撞擊時已通過路口一半；且系爭自小客車車頭車
  牌被刮起，車身復無其他凹陷，足認系爭機車係與系爭自小客
  車車頭前緣平行方向發生擦撞；再依系爭機車倒地後所造成之
  5.6 公尺刮地痕，益證本件車禍乃因原告車速過快，接近路口
  時未減速慢行，注意安全，始與系爭小客車擦撞，其就本件損
  害之發生或擴大自與有過失，過失比例應為50% 。又原告關於
  交通費部分之請求過高，應以實際哩程數為計算依據，即：(1)
  自原告臺北市○○區○○路178 巷2 號3 樓住處至臺北市○○
  街252 號臺北醫學院之距離約550 公尺，單程車資約70元，共
  4 次，合計560 元。(2)自原告住處至臺北市○○路○ 段40號三
  軍總醫院之距離約5 公里，單程車資約145 元，共6 次，合計
  1740元。(3)自原告住處至臺北市○○街154 號全昌堂傳統中醫
  醫院約6 公里，單程車資約165 元，共11次，合計3,630 元（
  因原告已於98年1 月5 日拆除石膏，應無搭乘計程車之必要）
  。(4)自原告住處至其當時工作地點新北市○○區○○路100 號
  之距離約7 公里，單程車資約185 元，3 月工作日共60日，每
  日來回車資合計22,200元（計算式：185 元×2 ×60日），扣
  除搭乘公車原應支出之3,600 元（計算式：30元×2 ×60日）
  ，原告此部分僅得請求18,600元。是原告得請求之車資總額為
  24,530元（計算式：560 ＋1,740 ＋3,630 ＋18,600）。復以
  被告現與配偶離婚，獨力扶養2 名子女，日前於賣場遭推車撞
  傷，無法履行通告及代言工作，甚至須賠償違約金，因此原告
  請求慰撫金30萬元亦屬過高，應以5 萬元為適當。另系爭自小
  客車之保險人明台產物保險股份有限公司（下稱明台保險公司
  ）給付原告之理賠金16,569元應予扣除等語，資為抗辯。並聲
  明：原告之訴駁回。
四查被告於97年10月11日下午2 點15分左右，駕駛系爭自小客車
  沿臺北市○○區○○街22巷由西往東方向行駛，行至恒光街22
  巷與恒光橋交岔路口時，與原告騎乘沿恒光街由北往南方向行
  駛上橋之系爭機車發生撞擊，系爭自小客車車頭擦撞系爭機車
  右側車身，原告因而受有右側脛骨骨折及肢體多處擦傷等傷害
  過失傷害案件，經本院刑事庭以98年度交簡上字第249 號判決
  判處拘役50日，如易科罰金，以1000元折算1 日，並已確定在
  案等情，業經本院依職權調閱上開案卷查核屬實，且有兩造不
  爭執之上開刑事判決書在卷可參（見附民卷第30至32頁），堪
  信為真實。又被告駕駛系爭自小客車進入交岔路口，本應遵守
  閃光紅燈之指示，停車再開、減速接近、先停止於交岔路口前
  讓幹道車優先通行後認為安全時，方得續行，且依當時天候雨
  但有日間自然光線、柏油路面、濕潤、無缺陷、無障礙物、視
  距良好，亦無不能注意之情事，竟疏於注意，貿然通過該交岔
  路口，致原告閃避不及，系爭機車右側車身遭系爭自小客車車
  頭撞擊，並致原告成傷，被告自有過失，且其過失與原告所受
  傷害間，具有相當因果關係甚明，原告自得請求被告負侵權行
  為損害賠償責任。
五原告本於侵權行為法則請求被告負損害賠償責任，被告則以原
  告就本件車禍之發生與有過失，且請求之慰撫金過高及未扣除
  強制責任險之理賠等語置辯。是本件兩造爭點厥為：(一)原告請
  求之損害賠償金額否妥當？(二)原告就本件車禍之發生是否與有
  過失？茲分項析述如下：
(一)原告請求之損害賠償金額否妥當？
  按不法侵害他人之身體或健康者，對於被害人因此喪失或減少
  勞動能力或增加生活上之需要時，應負損害賠償責任。又不法
  侵害他人之身體、健康、名譽、自由、信用、隱私、貞操，或
  不法侵害其他人格法益而情節重大者，被害人雖非財產上之損
  害，亦得請求賠償相當之金額，民法第193 條第1 項、第195
  條第1 項前段分別定有明文。原告主張其因被告之侵權行為，
  致受有支付醫藥費20,620元、交通費46,200元及慰撫金30萬元
  ，共計366,820 元，茲分述如下：
1.醫藥費：原告主張其支出醫藥費20,620元，並提出醫療費用單
  據在卷可參，復為被告所不爭（見本院卷第95頁），是原告此
  部分主張，為有理由，應予准許。
2.交通費：兩造對於原告得請求之計程車資為24,530元，及被告
  應給付原告98年1 月5 日拆除石膏後，前往全昌堂傳統中醫醫
  院就診所支出之搭乘捷運、公車之單程車資30元等事項均不爭
  執（見本院卷第95頁）。則本件依原告提出之全昌堂傳統中醫
  醫院單據觀之，原告在98年1 月10日至98年10月14日期間前往
  該中醫醫院就診之次數為26次（見本院卷第71至73頁門診費用
  明細），是被告應給付之交通費應為1,560 元（計算式：30元
  ×2 （來回）×26次），加計上述計程車資26,090元，合計為
  26,090元，是原告請求被告賠償交通費26,090元部分，應予准
  許。至原告逾此範圍之請求，為無理由，應予駁回。
3.精神慰撫金：按慰撫金之賠償須以人格權遭遇侵害，使精神上
  受有痛苦為必要，其核給之標準固與財產上損害之計算不同，
  然非不可斟酌雙方身分資力與加害程度，及其他各種情形核定
  相當之數額，最高法院著有51年臺上字第223 號判例意旨可參
  。經查，原告因本件車禍而受有右側脛骨骨折及肢體多處擦傷
  等傷害，治療期間因右肢以石膏固定，且因其仍如常工作，行
  動及日常生活極為不便，精神自必感受莫大痛苦。爰斟酌原告
  為交通大學碩士，本件車禍發生當時擔任訊連科技股份有限公
  司資深工程師，年收入約150 萬元（見本院卷第31頁之員工離
  職證明書、第83頁之稅務電子閘門財產所得調件明細表），被
  告則為高職畢業，現從事演藝工作，及被告於本件事故發生後
  ，並未積極與原告洽談和解，致原告在身心受創之餘，仍須上
  法庭求助司法協助等一切情狀，本院認以15萬元為適當，逾此
  部分之請求即屬無理由，應予駁回。
(二)原告就本件車禍之發生是否與有過失？
(1)按汽車行駛至交岔路口，其行進、轉彎，應遵守燈光號誌，道
  路交通安全規則第102 條第1 項第1 款定有明文。依道路交通
  標誌標線號誌設置規則第21條第1 項第1 款、第2 款之規定，
  閃光紅燈表示「停車再開」，車輛應減速接近，先停止於交岔
  路口前，讓幹道車優先通行後認為安全時，方得續行；而閃光
  黃燈表示「警告」，車輛應減速接近，注意安全，小心通過。
  本件被告駕駛系爭自小客車進入恒光街交岔路口前，恒光街22
  巷口設有閃光紅燈，原告騎乘系爭機車進入恒光街22巷交岔路
  口前，恒光街路口設有閃光黃燈等情，有道路交通事故現場圖
  在卷可按（見刑事案卷內98年度偵字第12257 號卷第15頁），
  是系爭機車為幹線道車，系爭自小客車則為支線道車。依此，
  原告進入交岔路口前，固應減速接近，而被告除減速接近外，
  更負有停止於交岔路口前，禮讓系爭機車優先通行之義務。
(2)由被告於警員詢問時自承：「我確定左右無車才起步繼續直行
  ....我到看到重機衝過來，立刻踩煞車，但我車的前保險桿及
  前牌仍與重機右側車身處擦碰而肇事。」等語可知，兩車發生
  撞擊時，系爭自小客車處於行駛之狀態（見同卷第17頁交通事
  故談話紀錄表），參以道路交通事故現場圖所示，兩車撞擊之
  位置約在交岔路口中心，系爭機車倒地後，自交岔路口中心處
  附近起向東延伸之5.6 公尺刮地痕，與系爭自小客車之行徑方
  向完全平行，及系爭自小客車車頭保險桿刮損、車牌旋動，系
  爭機車右側車身擦損，左側車身摔地破損之車損情形（見同卷
  第16頁道路交通事故補充資料表，第23、25頁車損照片），足
  認系爭機車行經上開路口時，突遭系爭自小客車車頭正面撞擊
  右側車身，向左倒地滑行5.6 公尺，始產生與系爭自小客車行
  徑方向完全平行之刮地痕，故被告辯稱本件乃系爭機車擦撞系
  爭自小客車車頭，並致車牌刮損云云，自無足取。再者，以恆
  光街寬約8.6 公尺，恆光街22巷寬約8 公尺（見道路交通事故
  現場圖），倘被告在進入交岔路口前有停車，並確認有無來車
  之舉，則不論原告之行車速度多少，實無未能發現系爭機車即
  將進入交岔路口之可能，足認原告未盡前述停止於交岔路口前
  ，並禮讓行駛幹線道之系爭機車優先通行之注意義務，自應負
  完全之過失責任。被告雖辯以原告車速過快，且接近路口時未
  減速慢行，故留有長達5.6 公尺刮地痕，原告行車與有過失云
  云，惟該道5.6 公尺刮地痕，僅能推論系爭自小客車撞擊系爭
  機車之力道非輕，無法據此推論原告接近路口未減速或超速，
  被告執此抗辯原告與有過失，為無理由。
(三)按保險人依強制汽車責任保險法規定所為之保險給付，視為被
  保險人損害賠償金額之一部分。被保險人受賠償請求時，得扣
  除之，強制汽車責任保險法第32條定有明文。經查，原告因本
  件車禍業向明台保險公司請領強制汽車責任險保險金16,569元
  之情，除為原告自承，並有該公司大臺北理賠中心99年10月15
  日函，及汽車強制責任保險受害人基本資料表可佐（見本院卷
  第16頁反面、第19至20頁、第77頁），是原告前開得請求總額
  自應扣除此部分金額，則其請求被告賠償180,141 元（計算式
  ：20,620＋26,090＋150,000 －16,569）部分，為有理由，應
  予准許，逾此部分請求，為無理由，應予駁回。
六綜上而論，原告本於侵權行為法則，請求被告給付180,141 元
  及自刑事附帶民事起訴狀繕本送達翌日（即99年1 月19日，見
  附民卷第1 頁）起至清償日止，按年息5%計算之利息，為有理
  由，應予准許。原告逾此部分請求，則為無理由，應予駁回。
七本件事證已臻明確，兩造其餘攻擊防禦方法，及未予援用之證
  據，經本院斟酌後，認均不足以影響本判決之結果，自無逐一
  詳予論駁之必要，附此敘明。
八訴訟費用負擔依據：民事訴訟法第79條。
中    華    民    國    100    年    4    月    20    日
                        民事第六庭審判長法官  傅中樂
                                        法官  姜悌文
                                        法官  邱蓮華
以上正本係照原本作成。
本件不得上訴。
中    華    民    國   100    年    4     月    20    日
                                      書記官  黃曼琳